行　政　法　院　判　決　　　　　　　　　　　　　　八十八年度判字第一七一號
　　原　　　告　台灣民俗館傳播有限公司
　　代　表　人　甲○○
　　被　　　告　行政院新聞局
右當事人間因廣播電視法事件，原告不服行政院中華民國八十七年三月二十日台八七
訴字第一一六七○號再訴願決定，提起行政訴訟。本院判決如左︰
　　主  文
原告之訴駁回。
　　事  實
緣原告製播之衛星頻道節目「台灣連合電視」，於民國八十六年六月十四日播送「德
國恤路通」食品廣告，嘉義市政府以其廣告內容涉及療效，有違食品衛生管理法第二
十條規定，依同法第三十三條規定，於八十六年七月十二日以八六府衛七字第二○一
七九八號行政處分書，核處託播之和氣藥品公司罰鍰在案。被告以原告播出該廣告，
有違廣播電視法第二十一條第二款及第二十九條之一規定，乃依同法第四十五條之二
規定，以八十六年八月四日維廣五字第一○九九七號函處原告罰鍰參萬元（折合新
台幣九萬元）原告不服，循序提起訴願、再訴願，遞遭駁回，遂提起本件行政訴訟。
茲摘兩造訴辯意旨於次：
原告起訴意旨略謂︰一、原告於製播之衛星頻道節目「台灣連合電視」中播送「德國
恤路通」食品廣告，其廣告內容被認定涉及療效，有違食品衛生管理法第二十條規定
。惟何謂涉及療效或未涉及療效﹖其分界點又在哪﹖所謂「延年益壽」、「青春永
駐」、「滋補強身」等詞句不無誇大之虞，卻是衛生機關所認定可以使用之詞句，法
令之頒行需要公允合理，方利維展，何以行政主管機關竟以不合時宜、窒礙難行、令
人無所適從之法令限制民眾拓展商機，無乃處處與民爭利。二、被告以原告未檢查該
系爭廣告內容，逕自透過衛星將違法節目廣告，傳送予有線電視節目播送系統，有違
廣播電視法第二十一條第二款及第二十九條之一規定，而廣播電視法第二十一條明定
，廣播、電視節目內容不得有：(一)、損害國家利益或民族尊嚴。(二)、違背反共復國國
策或政府法令。(三)、煽惑他人犯眾或違背法令。(四)、傷害兒童身心健康。(五)、妨害公
共秩序或善良風俗。(六)、散佈謠言、邪說或淆亂視聽等情形。惟該系爭廣告並無違反
上揭之法令，足徵被告引用法令不當，牽強附會認定原告違規，是以原告不服，請判
決撤銷原處分及一再訴願決定等語。
被告答辯意旨略謂︰一、原告所製播之衛星頻道「台灣連合電視」，於八十六年六月
十四日在民俗講古節目中播出系爭廣告「德國恤路通」食品廣告，內容宣播「德國恤
路通」具有清血脂、血濁、降血壓、預防腦充血、中風等醫療效能，經嘉義市政府認
定違反食品衛生管理法第二十條規定，且核處委播之「和氣藥品公司」在案。是系爭
廣告違反食品衛生管理法之規定，事實至為明確。二、廣播電視法第二十九條之一規
定，「廣播電視節目供應事業之設立，應經新聞局許可，其節目內容及有關管理事項
準用第二十一條、第二十五條、第二十八條及第三十四條之規定。」按節目及廣告內
容管理係為廣電媒體事業管理之二大重要事項，是廣播電視法第二十九條之一中之「
有關管理事項」，自應包括廣告內容之管理在內。系爭廣告內容違反食品衛生管理法
第二十條規定事實明確，是原告違規播送系爭廣告，自應負其行政法上之責任。被告
爰依廣播電視法第四十五條之二規定，處原告罰鍰三萬元並無違誤。三、綜右所述，
被告對於本案於認事用法上並無違誤。原告所持理由，實不足採，判決駁回原告之訴
，以維法紀等語。
　　理  由
按廣播電視節目供應事業之節目內容及有關管理事項，依廣播電視法第二十九條之一
準用同法第二十一條規定。而同法第二十一條明定，廣播、電視節目內容不得有：一
損害國家利益或民族尊嚴。二違背反共復國國策或政府法令。三煽惑他人犯罪或違背
法令。四傷害兒童身心健康。五妨害公共秩序或善良風俗。六散佈謠言、邪說或淆亂
視聽等情形。違反廣播電視法第二十九條之一之規定，經營、策劃、製作、發行或託
播廣播電視節目、廣告、錄影節目帶者，處三千元以上、三萬元以下罰鍰，並沒入其
節目，復為同法第四十五條之二所明定。查原告於八十六年六月十四日在其製播之衛
星頻道台灣連合電視，播送「德國恤路通」食品廣告，經嘉義市政府認定其內容涉及
療效，有違食品衛生管理法第二十條規定，核處託播之和氣藥品公司罰鍰一萬二千元
，此有嘉義市政府八十六年七月十二日八六府衛七字第二○一七九八號行政處分書附
原處分機關卷可稽，是原告播出該等廣告，其違規事實洵堪認定。又原告係屬廣播電
視節目供應事業，其所經營、策劃、製作、發行或託播廣播電視節目、廣告均應符合
廣播電視法等相關規定，系爭節目既有違反廣播電視節目第二十一條第二款規定，原
告未能審慎檢查其內容即將之播出，難謂無過失，自應就其違規行為負其行政上責任
。被告依廣播電視法第四十五條之二規定，處原告罰鍰三萬元，核與前開法律規定並
無不合，一再訴願決定遞予維持，亦無違誤。系爭廣告違反食品衛生管理法第二十條
及廣播電視法第二十一條第二款之規定甚明，有如前述，原告仍辯稱系爭廣告並無違
反廣播電視法第二十一條之規定云云，要無可採。綜上所述，原告起訴意旨並無理由
，應予駁回。
據上論結，本件原告之訴為無理由，爰依行政訴訟法第二十六條後段，判決如主文。
中    華    民    國     八十八      年      一      月     二十八      日
                    行 政 法 院 第 二 庭
                                審 判 長 評  事      陳  石  獅
                                         評  事      徐  樹  海
                                         評  事      彭  鳳  至
                                         評  事      黃  合  文
                                         評  事      林  茂  權
右  正  本  證  明  與  原  本  無  異
                                         法院書記官  蘇  金  全
中    華    民    國     八十八      年      一      月      三十       日
